臺灣高等法院高雄分院刑事判決　　　　93年度上訴字第1330號
上　訴　人
即　被　告　甲○○
指定辯護人　義務辯護人李錦臺律師
上列上訴人因強盜等案件，不服臺灣屏東地方法院93年度訴更字
第3 號中華民國93年10月29日第一審判決（起訴案號：臺灣屏東
地方法院檢察署93年度偵字第1531號），提起上訴，本院判決如
下：
     主  文
上訴駁回。
     事  實
一甲○○前因贓物案件，經台灣高雄地方法院判處有期徒刑7 月
  確定，於民國90年1 月2 日執行完畢，詎仍不知警惕，復於93
  年3 月6 日上午6 時許，在屏東縣新園鄉五房村五房690 巷62
  之2 號丙○○住處車庫旁，徒手竊取丙○○所有車號PID ─66
  0 號機車（起訴書誤載為車號PID ─690 號，此部分已據原審
  諭知公訴不受理確定）。復意圖為自己不法之所有，於翌日即
  同年月7 日上午11時25分許（起訴書誤載為40分許），攜帶其
  所有客觀上具有危險性質上可為兇器使用之鐵鉗1 支，騎乘上
  開機車至屏東縣枋寮鄉○○村○○路105 號丁○○之工廠，以
  鐵鉗剪斷鐵絲後而加以捆綁螺絲拉桿之方式，竊取丁○○所有
  之螺絲拉桿及鐵片各1 批，得手後旋為進入工廠之丁○○、乙○○及另1 名籍不詳之成年男性司機發覺，並當場加以圍捕。
  詎甲○○為脫免逮捕，竟騎乘上開機車衝撞丁○○、乙○○及
  該名司機，經丁○○等人閃躲並將機車推倒後，甲○○復扶起
  該機車，再往丁○○等3 人衝撞而施以強暴行為，先後共計3
  次，致丁○○受有左前臂挫擦傷、左下肢鈍挫傷等傷害（普通
  傷害部分未據告訴），嗣經警藍清輝等人趕至現場始將甲○○
  制伏，並扣得其所有供行竊所用之鐵鉗1 支及與本件無關之塑
  膠袋6 只。
二案經屏東縣政府警察局枋寮分局報告台灣屏東地方法院檢察署
  檢察官偵查起訴。
      理  由
一訊據上訴人即被告甲○○（下稱被告）固不否認於上揭時間，
  攜帶鐵鉗一支，騎乘車號PID ─六六０號機車至上開地點，竊
  取螺絲拉桿、鐵片各1 批之事實，惟否認竊盜既遂，及為脫免
  逮捕，當場對丁○○等人施強暴之行為，辯稱：其當時僅綑好
  1 小部分，發現有人時，即放下要離開；因被發覺後很緊張，
  急著騎車想要逃跑，但因倉庫只有1 個出入口，只好往該方向
  行駛，剛好丁○○等3 人就站在出口處，並沒有要衝撞他們，
  對他們施以強暴行為之意思云云。
(一)按竊盜罪之既、未遂，係以物之原持有支配關係之破壞，與新
  持有支配關係之建立為判斷之依據，即他人之物如已入行竊者
  之實力支配下，則為既遂；反之，則為未遂。又按準強盜罪之
  既、未遂，係以竊盜或搶奪之既、未遂為判斷標準，即竊盜或
  搶奪既遂者，即論以強盜既遂；反之，即論以強盜未遂罪（最
  高法院68年度台上字第2772號判例意旨參考）。經查：被告於
  93 年3月7 日上午11時25分許，攜帶鐵鉗1 支，騎乘機車至上
  開地點，以鐵鉗剪斷鐵絲後而加以綑綁螺絲拉桿之方式，下手
  竊取丁○○所有之螺絲拉桿等物，且已將其中之螺絲拉桿10綑
  捆綁妥當之際，適為丁○○、乙○○及另1 名籍不詳之成年男
  性司機進入工廠發覺等事實，業據被告供承在卷，且經證人丁○○於原審審理中結證屬實（見原審卷第43頁），並有照片附
  卷可參（見警卷第23至25頁）。上開螺絲拉桿部分既經被告捆
  妥，並成堆放置於地上，顯已置於被告實力支配之下，而處於
  隨時可以運走之狀況，是被告之竊盜行為應已達既遂之程度無
  訛。被告辯稱：其行為僅屬未遂云云，尚非可採。
(二)次查丁○○等3 人發覺被告行竊後，即在工廠出口處圍捕，被
  告明乎此仍騎乘機車衝向丁○○等人，經丁○○等人將被告所
  騎之機車推倒後，被告復扶起機車，復衝向丁○○等人，前後
  共計3 次等情，業經證人丁○○於原審本案及他案審理中結證
  稱：「我們看到他先將鐵條捆好，他看到我們就趕緊逃，我們
  有叫他不要跑，在廠房門口把他圍起來，不讓他走，被告一時
  緊張，就騎機車向我們騎過來，衝了三次，我們就閃開，把他
  的機車推倒。」「我有受傷，我被他的機車撞到。」、「我們
  三人抓住他的機車，他還是撞過來，我在他的前面，我就因此
  左手受傷。」「他有衝向我們人這邊，但是我們把他往旁邊推
  ，他共衝向我們二、三次。」「被告先衝向我們，我們把他推
  倒，他又把機車扶起來，又再衝向我們。」「如果我們不閃躲
  就會被撞到。」等語（見原審93年度訴字第166 號卷第77、82
  頁、原審卷第41至42頁）。核與證人乙○○於原審審理中結證
  稱：「（有無圍住他，不要讓他走？）有。」「（被告如何反
  應？）他仍然想逃走，騎車向我們衝過來。」「（次數？）好
  幾次。」「（你們老闆丁○○有無受傷？）有。」「（如何受
  傷？）被被告騎機車撞到的。」等語（見原審93年度訴字第16
  6 號卷第84至85頁、原審卷第49頁）相符，而丁○○並因而受
  有左前臂挫擦傷、左下肢鈍挫傷乙節，亦有枋寮醫院診斷證明
  書附卷足憑（附於警卷第18頁）。是被告於竊盜得手後，遭丁○○等3 人圍捕，為脫免逮捕，當場騎機車往丁○○等3 人之
  方向衝撞3 次而施以強暴行為，致造成丁○○受傷各情，至為
  明確。
(三)被告雖辯稱：騎車往出口係想逃離，並非故意衝撞丁○○等3
  人云云，依上開說明，核係事後卸責之詞；而證人丁○○於原
  審審理中固亦改證稱：「出去只有那條路，四面都是圍牆，前
  面都是死路，出口約四公尺寬．．．」「我覺得他只是很急著
  要走，沒有刻意要撞我．．．」「他衝過來，我們就把他推倒
  ，我想他是緊張，不是要衝撞我們。」云云；證人乙○○亦於
  原審審理中改證稱：「（你看被告機車騎出來的方向，是否會
  撞到你們三人？）是會撞到，但是我們會閃，我覺得被告是緊
  張要走。」云云（見原審93年度訴字第166 號卷第92至93頁、
  原審卷第41、49頁），核均屬事後迴護被告之詞，均難採信。
  本件事證明確，被告犯行應堪認定。
二按刑法第321 條第1 項第3 款之攜帶兇器竊盜罪，係以行為人
  攜帶兇器竊盜為其加重條件，此所謂兇器，其種類並無限制，
  凡客觀上足對人之生命、身體、安全構成威脅，具有危險性之
  兇器均屬之，且祇須行竊時攜帶此種具有危險性之兇器為已足
  ，並不以攜帶之初有行兇之意圖為必要（最高法院74年3 月19
  日刑庭總會決議參考）。查扣案之鐵鉗1 支，質硬厚重，客觀
  上足以對人之生命、身體安全構成威脅，性質上屬於兇器無訛
  。次按刑法第329 條之以強盜論，即以強盜罪相當條文處罰之
  意，並非專以同法第328 條第1 項之強盜論而已，故同法第33
  0 條所謂犯強盜罪，不僅指自始犯強盜罪者而言，即依第329
  條以強盜論者，亦包括之，如此項準強盜有第321 條第1 項各
  款情形之一者，自應依第330 條之規定論處（最高法院42年度
  台上字第523 號判例意旨參考）；又刑法第329 條準強盜罪之
  所謂施強暴或脅迫，只須有此行為即足，並不以致使被害人不
  能抗拒為必要（最高法院92年度台上字第870 號、91年度台上
  字第3746號判決意旨參考）。是核被告所為，係犯刑法第329
  條、第321 條第1 項第3 款、第330 條1 項之攜帶兇器竊盜，
  因脫免逮捕，而當場施以強暴之加重準強盜罪。又被告前因犯
  贓物案件，經法院判處有期徒刑7 月確定，於90年1 月2 日執
  行完畢，有臺灣高等法院被告全國刑案紀錄表在卷可稽，5 年
  內再犯本件有期徒刑以上之刑之罪，為累犯，應依法加重其刑
  。
三原審以被告罪證明確，因而適用刑法第329 條、第330 條第1
  項、第47條、第38條第1 項第2 款之規定，併審酌被告素行不
  佳，不思上進，竟下手竊取他人財物，復於被發覺後，對圍捕
  者施以強暴，所生危害不輕，犯後並無悔意等其他一切情狀，
  量處有期徒刑7 年6 月；另說明扣案之鐵鉗1 支，為被告所有
  供本件犯罪所用之物，業經被告供承在卷，依刑法第38條第1
  項第2 款之規定宣告沒收；至塑膠袋6 只，係被告於案發地點
  附近所撿拾，非被告所有，且與本件犯罪並無關連，爰不予宣
  告沒收。並說明後述理由四不另為無罪諭知之理由，經核原判
  決認事用法核無違誤，量刑亦屬妥切，被告仍執前詞，否認加
  重強盜既遂犯行，指摘原判決不當，提起上訴，並無理由，應
  予駁回。
四公訴意旨另以：被告於上開時、地，經警方趕至現場將之逮捕
  並解入警用巡邏車後，又乘機逃出，且為脫免逮捕復接續對圍
  捕之員警藍清輝施以強暴，致藍清輝左手手臂受到擦傷之傷害
  （普通傷害部分未據告訴）後始被制伏逮捕，因認被告此部分
  行為亦犯有刑法第329 條、第330 條第1 項之加重準強盜罪云
  云。
(一)按刑法第329 條準強盜罪，係以竊盜或搶奪，因防護贓物、脫
  免逮捕或湮滅罪證，而當場「施以強暴脅迫」者為構成要件；
  而所謂強暴，乃指直接或間接對於人之身體施以暴力，壓制被
  害人之抗拒或使被害人處於不能抗拒之狀態，苟行為人僅有強
  力排除拖拉、壓制之被動行為，則尚難認有積極暴行而達於強
  暴脅迫之程度（最高法院著有82年度台上字第3842號、43年度
  台上字第670 號判決意旨參考）。
(二)經查本件被告趁隙從警車中逃出，於模版縫隙遭發現後，經到
  場之警員與民眾合力拉出，惟並未對員警施暴等事實，業據證
  人藍清輝於原審他案審理中結證稱：「（後來你在何處發現他
  ？）我從後面追他約二百公尺，後來在模板縫隙內發現他卡在
  裡面，我要把他拉出因來，但拉不出來。我就馬上叫四周民眾
  一起來幫忙，最後合力把他拉出來。」「（你有受傷嗎？）我
  的左手臂，如卷內照片。因我一隻手拿槍，另一隻手去拉他，
  可能是過程中，我自己被模板弄傷。」「（他有攻擊你們嗎？
  ）沒有，當時我有掏槍出來，他也不敢。」等語，核與證人丁○○於原審他案審理中結證稱：「被告只有單純的掙脫，沒有
  攻擊警員」等語相符（見原審93年度訴字第166 號卷第91至92
  頁；第82頁），是被告於遭藍清輝逮捕時，並無施用任何強暴
  之行為，足堪認定。
(三)綜上所述，公訴意旨認此部分被告另涉有刑法第329 條、第33
  0 條第1 項之加重準強盜罪，即有未合，此外，復查無其他證
  據證明被告確有公訴意旨所指此部分之加重準強盜犯行，原應
  諭知此部分無罪，惟公訴意旨認被告此部分行為與前開已論罪
  科刑之加重強盜罪間有接續行為之實質上一罪關係，爰不另為
  無罪判決之諭知。
五據上論斷，應依刑事訴訟法第368條，判決如主文。
本案經檢察官許月雲到庭執行職務。
中　　華　　民　　國　　94　　年　　2 　　月　　18　　日
                  刑事第五庭審判長法  官  曾永宗
                                  法  官  邱永貴
                                  法  官  陳明富
以上正本證明與原本無異。
如不服本判決應於收受本判決後10日內向本院提出上訴書狀，其
未敘述上訴理由者，並得於提起上訴後10日內向本院補提理由書
狀（均須按他造當事人之人數附繕本）「切勿逕送上級法院」。
                                  書記官  張宗芳
中　　華　　民　　國　　94　　年　　2 　　月　　18　　日
附錄本案論罪科刑法條：
刑法第330條第1項第3款
犯竊盜罪而有左列情形之一者，處6 月以上、5 年以下有期徒刑
：
3、攜帶兇器而犯之者。
刑法第329條
竊盜或搶奪，因防護贓物、脫免逮捕或湮滅罪證，而當場施以強
暴脅迫者，以強盜論。
刑法第330條
犯強盜罪而有第321 條第1 項各款情形之一者，處7 年以上有期
徒刑。
前項之未遂犯罰之。
